【裁判字號】    99,消債抗,5
【裁判日期】    990831
【裁判案由】    更生事件
【裁判全文】
臺灣士林地方法院民事裁定             99年度消債抗字第5號
抗  告  人  甲○○
上列抗告人因消費者債務清理條例更生事件，對於中華民國98年
12月25日本院98年度消債更字第82號裁定提起抗告，本院裁定如
下：
    主  文
原裁定廢棄。
    理  由
一、抗告意旨略以：抗告人於民國98年12月11日接獲法院裁定，
    命預納必要費用新臺幣（下同）5,120 元，雖法院裁定命於
    文到5 日內繳納，惟隨同裁定檢附之多元繳費單註明繳款期
    限則為98年12月25日，抗告人已於當月25日繳納，未逾繳款
    單之期限。而原審另於98年8 月5 日通知補正之事項，因項
    目頗多，難免疏漏，抗告人原已提出陳報書狀於法院，就所
    需資料予以釋明。至原審要求提出之債權人葉宏圖身分證統
    一編號、聯絡電話及可送達之地址、借貸原因、時間、總債
    權金額、利息、違約金之內容，因葉宏圖曾表明不願將個人
    資料提出法院，抗告人僅得於抗告書狀中為補充陳述等語。
二、按為提供民眾多管道之繳費方式，除了親臨法院繳費、使用
    匯票郵寄法院外，增加金融機構臨櫃繳款、實體ATM 轉帳、
    網路ATM 轉帳及便利商店代收之多元化繳費服務，方便民眾
    補繳司法規費，以貫徹司法便民之目標。「法院辦理民事及
    行政訴訟事件多元化繳費作業注意事項」第1 項定有明文。
    又多元化繳費作業依書記官所輸入之多元化繳費期限與繳費
    金額，產生一組銷帳編號，供繳費識別使用。當事人應於多
    元化繳費期限內足額繳款，逾繳費期限即不能採用多元化繳
    費，須至法院繳費或郵寄匯票辦理。亦為前開事項三、4.所
    明定。是依上開規定，當事人依前開方式繳納裁判費或其他
    訴訟費用者，應與至法院繳費有相同之效力。次按不宣示之
    裁定，經公告或送達後，為裁定之法院、審判長、受命法官
    或受託法官，始受其羈束，此觀民事訴訟法第238 條之規定
    甚明。故未繳裁判費之訴訟，如經補正，縱其補正時，已逾
    審判長所定補正期間，苟在駁回訴訟之裁定公告或送達以前
    ，仍屬有效（最高法院93年度台抗字第779 號判決意旨參照
    ）。
三、經查，本件原審固曾於98年12月4 日，裁定命抗告人於5 日
    內補繳必要費用5,120 元，該裁定並於98年12月11日送達抗
    告人，有送達回證在卷可稽（原審卷第225 頁）。又上開裁
    定送達抗告人之同時，原審確曾併計規費繳款單，其上載明
    之繳款期限為98年12月25日，備註欄第3 點並載明：「本繳
    款單係提供多元化繳費之用，逾本單之繳款期限時，仍可於
    法院文書命應繳款之期限內，自行至法院繳費或以匯票方式
    辦理。」有抗告人所提規費繳款單在卷可憑。嗣原審於98年
    12 月25 日，以裁定駁回抗告人之聲請，而核閱原審案卷，
    上開裁定主文並未經宣示或公告，是依上開規定及說明，抗
    告人於99年1 月5 日原審駁回裁定送達抗告人前，於98年12
    月25 日 依「法院辦理民事及行政訴訟事件多元化繳費作業
    注意事項」規定方式所為繳納，仍屬有效，原審以抗告人未
    預納必要費用為由，依消費者債務清理條例第6 條第3 項規
    定裁定駁回抗告人更生之聲請，於法自有未合。
四、至原裁定另以抗告人未補正(一)債權人葉宏圖之身分證統一編
    號，可聯絡電話及可送達之地址；(二)與葉宏圖之借貸契約，
    說明借貸原因，時間，總債權金額，利息、違約金之計算內
    容，自何時起每月攤還3 萬元，截至收受本裁定之日止已償
    還金額，及所餘債權金額；(三)自97年9 月起迄今薪資轉帳存
    摺內頁影本等項部分，前開命補正裁定固確於98年8 月5 日
    送達抗告人，惟抗告人已於同年9 月24日提出陳報狀，就前
    開裁定命補正事項為說明，抗告人前開補正或未臻完整，惟
    究與完全未補正者有別，法院如認抗告人陳述仍有未足，應
    再行裁定命其就未完足部分為陳述或補提，俾資遵循。況上
    開命補正事項，核其實質，應屬消費者債務清理條例第46
    條第3 款真實陳述、提出關係文件或為財產變動狀況之報告
    義務之違反，而非聲請程式之不備。抗告人於提起本件抗告
    後，已就原審命補提、補充陳述事項另行提出書證及陳述，
    應認其聲請障礙事由已不復存在，非得再以上開事由，駁回
    抗告人更生之聲請。
五、綜上，本件抗告人抗告為有理由，原審未及審酌抗告人於裁
    定後已補納必要費用、補正應陳述事項而為駁回之裁定，尚
    有未恰，自應由本院廢棄原裁定，由原審另為適法之處理。
六、據上論結，本件抗告為有理由，爰裁定如主文。
中    華    民    國    99    年    8     月    31    日
                  民事第一庭  審判長法  官  俞慧君
                                    法  官  李瑜娟
                                    法  官  王本源
以上正本證明與原本無異。
本裁定不得再抗告。
中    華    民    國    99    年    9     月    1     日
                                    書記官  蔡岳霖

司法院資訊處製作；財團法人民間司法改革基金會備份。
